臺灣高等法院高雄分院刑事判決　　　　　九十一年度上訴字第六一六號
　　上訴人
　　即被告　甲○○
　　選任辯護人　孔福平
右上訴人因殺人案件，不服臺灣屏東地方法院九十年度重訴字第一九號中華民國九十
一年三月七日第一審判決（起訴案號：臺灣屏東地方法院檢察署九十年度偵字第七四
二六號、七四三五號），提起上訴，本院判決如左：
      主      文
上訴駁回。
      事實及理由
一、本案經本院審理結果，認原審判決之認事用法及量刑均無不當，應予維持，並引
    用原審判決書所記載之事實、證據及理由。
二、上訴人即被告甲○○上訴意旨雖又辯稱：被告行為時，因酒後不省人事，已無意
    識能力，被告與被害人潘凰崇係好朋友，並無深仇大恨，不可能有殺人犯意，警
    方對被告之酒測已在案發四小時之後，依該酒測數值推測，於案發時之酒精濃度
    ，應已達心神喪失狀態，此就被告於案發後，即倒在現場睡覺可明，原判決量刑
    亦過重云云。
三、惟查：
  (一)被告刺殺被害人之時間在九十年十一月十一日凌晨四時許，警方為被告酒測在當
    日上午八時卅四分，此有警訊筆錄及酒精檢驗報告書附卷可稽。被告於上午八時
    卅四分之酒測，其單位數值為每公升０．八三毫克，以之推算當日上午四時許之
    酒精濃度，介於每公升一．０五毫克至一．七三毫克之間（視各人對酒精代謝能
    力不同而有所差異），一般而言，以吐氣測量所得每公升高於二毫克，則可表現
    昏迷、大小便失禁、呼吸及循環窘迫甚至可能致死，若每公升介於一．五至二毫
    克之間，通常會表現出意識損害、刺激反應力減低、全身遲鈍、共濟失調或木僵
    等現象，若每公升介於０．七五至一．五毫克之間，則會表現出醉步、定向能力
    喪失、思想錯亂、頭暈、口齒不清、忿怒、誇大情緒性悲傷及恐懼狀態等情，有
    法務部法醫研究所九十一年七月廿二日法醫理字第０九一０００一七五八號函在
    卷足憑。依法醫研究所函說明，被告於行兇時之酒精含量，介於每公升一．０五
    毫克至一．七三毫克之間，而在此酒精含量之狀態下，雖可呈現上述徵狀，但被
    告與被害人衝突返家後，即騎機車攜帶尖刀返回現場，針對特定對象之被害人刺
    殺，則被告於行兇時，尚未達於定向能力喪失（定向能力喪失，必不能騎機車返
    回現場），或思想錯亂（思想錯亂將無法攜帶尖刀刺殺特定人）之程度，除可認
    定為精神較常人耗弱外，尚不能推論為心神喪失之狀態。
  (二)現場證人吳德慶雖證稱：「潘凰崇倒下去時，我們過去扶，甲○○楞了一下，有
    說崇仔你要不要緊」等語。但被告刺殺被害人之左胸要害，長八公分、寬二公分
    ，切斷左側第六、七、八肋骨，深入腹腔，切開骨底部，再刺穿左橫膈膜，進入
    左側胸腔，切開左下肺葉（切口長四公分、寬０．五公分、深一．五公分），刺
    入心包膜，割破左心室，在左心室前壁形成一七公分長，深入左心室腔之切割傷
    ，造成左肋膜積血一千三百毫升，心包膜腔積血三十毫升等症狀，此有法務部法
    醫研究所之鑑定書可憑。是可見被告刺殺被害人之左胸要害，用力甚猛，其有置
    被害人於死之決意甚明。被告與被害人雖係朋友，但被告年輕，血氣方剛，不堪
    被害人之指責（證人曾錦如證實），而生殺人犯意，就其對被害人之要害下手，
    又猛力刺殺，自足認被告有殺人故意。證人吳德慶所證，僅能證明被告犯後已生
    悔意，不能據為無殺人故意之認定。
  (三)查被告所犯刑法第二百七十一條第一項之殺人罪，其法定刑為死刑、無期徒刑或
    十年以上有期徒刑，原審以被告行為時為精神耗弱人，減輕其刑後，量處有期徒
    刑伍年肆月，係屬低度之刑，顯無過重之嫌。
四、綜上所敘，上訴意旨執前詞指摘原判決不當，為無理由，應予駁回。
據上論結，應依刑事訴訟法第三百六十八條、第三百七十三條，判決如主文。
本案經檢察官張其主到庭執行職務。
中    華    民    國        九十一      年      八      月     三十     日
                              臺灣高等法院高雄分院刑事第五庭
                                  審判長法官  吳水木
                                        法官  趙文淵
                                        法官  洪慶鐘
右正本證明與原本無異。
如不服本判決應於收受本判決後十日內向本院提出上訴書狀，其未述上訴理由者，
並得於提起上訴後十日內向本院補提理由書狀（均須按他造當事人之人數附繕本)「
切勿逕送上級法院」。
                                      書記官  彭筱瑗
中    華    民    國        九十一      年      九      月      三      日
                                                                      Ｈ
附件
臺灣屏東地方法院刑事判決                            九十年度重訴字第一九號
    公  訴  蹯
